臺灣士林地方法院民事簡易判決
                                    111年度士簡字第429號
原      告  賴怡孜  

被      告  陳得翰  
上列當事人間因被告違反妨害名譽案件（110年度湖簡字第448號
），原告提起刑事附帶民事訴訟請求損害賠償事件（111年度湖
簡附民字第2號），經本院內湖簡易庭裁定移送前來，本院於民
國111年4月20日言詞辯論終結，本院判決如下：
    主  文
被告應給付原告新臺幣肆萬元，及自民國一百一十年十二月十五
日起至清償日止，按年息百分之五計算之利息。
原告其餘之訴駁回。
本判決原告勝訴部分得假執行。
原告其餘假執行之聲請駁回。　　　
    事實及理由要領
一、按因侵權行為涉訟者，得由行為地之法院管轄，民事訴訟法
    第15條第1項定有明文；查本件原告主張之侵權行為地為臺
    北市北投區，本院自有管轄權。次按，訴狀送達後，原告不
    得將原訴變更或追加他訴；但請求之基礎事實同一、擴張或
    減縮應受判決事項之聲明者，不在此限，民事訴訟法第255
    條第1項但書第2款、第3款定有明文。又依同法第436條第2
    項之規定，前揭規定於簡易訴訟程序亦適用之。查原告起訴
    時訴之聲明為：「被告應給付原告新臺幣（下同）18萬元，
    及自起訴狀繕本送達翌日起即民國110年12月6日起至清償日
    止，按年息百分之五計算之利息。」，嗣於訴訟程序進行中
    ，原告更正利息起算日，並變更訴之聲明為：「被告應給付
    原告18萬元，及自法院送達刑事附帶民事起訴狀繕本翌日起
    至清償日止，按年息百分之五計算之利息。」，核其上開變
    更請求部分，應屬減縮應受判決事項之聲明，揆諸前揭之規
    定，應予准許。又被告經合法通知，未於言詞辯論期日到場
    ，且無民事訴訟法第386條所列各款情事，爰依原告之聲請
    ，由其一造辯論而為判決。
二、原告起訴主張：被告於110年5月6日19時許，駕駛車牌號碼0
    00-0000號租賃小客車，沿臺北市北投區東陽街由東往西行
    駛，適有原告騎乘車牌號碼000-0000號普通重型機車尾隨在
    後，被告在東陽街與東華街1段路口減速，原告因違規跨越
    雙黃線而為超車不順，遂對被告鳴按喇叭，並稱其到底在幹
    嘛等語，隨後於前方路口停等紅燈，嗣被告走下車，出言質
    疑原告違規超車在先，為何還對其大小聲且鳴按喇叭，是如
    何通過取得駕照的，原告猶仍爭執被告開車不當，被告即改
    變口氣，以「你是智障啊，你有病啊你，操你媽的」等言語
    辱罵原告，致原告受有名譽及精神損害，爰依侵權行為損害
    賠償之法律關係提起本件訴訟，並聲明被告應給付原告18萬
    元，及自法院送達刑事附帶民事訴訟起訴狀繕本翌日起至清
    償日止，按年息百分之5計算之利息，並願供擔保請准宣告
    假執行。
三、得心證之理由：
  ㈠按因故意或過失，不法侵害他人之權利者，負損害賠償責任
    。又不法侵害他人之身體、健康、名譽、自由、信用、隱私
    、貞操，或不法侵害其他人格法益而情節重大者，被害人雖
    非財產上之損害，亦得請求賠償相當之金額，民法第184條
    第1項前段、第195條第1項前段分別定有明文。原告主張被
    告於上開時地以前開言詞辱罵原告之事實，業經本院內湖簡
    易庭以本院110年度湖簡字第448號刑事簡易判決認被告犯公
    然侮辱罪而判處罰金2000元確定在案，此有上開刑事判決及
    臺灣高等法院被告前案紀錄表在卷可稽，並有本院製作之行
    車紀錄器光碟譯文附卷可佐，且經本院依職權調閱前開刑事
    案件卷宗查閱無訛，而被告經合法通知無正當理由未到場，
    亦未提出書狀為任何具體的聲明及陳述，應堪信原告之主張
    為真實。是原告依侵權行為之法律關係，請求被告負損害賠
    償責任，於法當屬有據。
  ㈡次按，不法侵害他人之人格權，被害人受有非財產上損害，
    請求加害人賠償相當金額之慰撫金時，法院對於慰撫金之量
    定，應斟酌實際加害情形、所造成之影響、被害人痛苦之程
    度、兩造之身分地位、經濟狀況及其他各種狀況，以核定相
    當之數額（最高法院47年台上字第1221號、51年台上字第22
    3號號判決意旨參照）。又民法第195條第1項雖規定，不法
    侵害他人之身體、健康、名譽者，得請求賠償相當金額之非
    財產上之損害，惟所謂相當，除斟酌雙方身分資力外，尤應
    兼顧加害程度與其身體、健康影響是否重大以為斷（最高法
    院89年度台上字第1952號判決意旨參照）。本院審酌被告以
    上開行為侵害原告之名譽權，兼衡原告為大學畢業，目前為
    教職，名下有不動產，而被告專科畢業，目前從商，名下有
    不動產，此有本院調取之稅務電子閘門財產所得調件明細表
    及前開刑事案件卷宗可稽，兼衡兩造身份、地位及經濟能力
    、被告侵權行為之手段、方法及加害程度、原告之痛苦程度
    等一切情狀，認為原告就被告前揭侵權行為請求精神上之損
    害賠償，以4萬元為適當。
　㈢又給付無確定期限者，債務人於債權人得請求給付時，經其
    催告而未為給付，自受催告時起，負遲延責任；其經債權人
    起訴而送達訴狀，或依督促程序送達支付命令，或為其他相
    類之行為者，與催告有同一之效力；又遲延之債務，以支付
    金錢為標的者，債權人得請求依法定利率計算之遲延利息；
    又應付利息之債務，其利率未經約定，亦無法律可據者，週
    年利率為百分之五，民法第229條第2項、第233條第1項前段
    、第203條分別定有明文。查本件請求被告給付侵權行為損
    害賠償事件，未經原告舉證證明定有期限，應認屬未定期限
    債務，依上開規定，被告應自受催告時起始負遲延責任，而
    本件刑事附帶民事訴訟起訴狀繕本，業經本院內湖簡易庭於
    110年12月14日送達於被告之住所，此有送達證書附卷可參
    ，是原告就上揭所得請求之金額，尚得請求自前開刑事附帶
    民事訴訟起訴狀繕本送達之翌日即110年12月15日起至清償
    日止，按年息百分之五計算之利息。從而，原告依上開法律
    關係，求為判決如主文第1項所示，為有理由，應予准許，
    逾此範圍之請求，為無理由，應予駁回。 　　
四、本件係就民事訴訟法第427條第1項適用簡易程序所為被告部
    分敗訴之判決，依同法第389條第1項第3款規定，應依職權
    就原告勝訴部分宣告假執行；而本件係刑事附帶民事訴訟，
    由內湖簡易庭依刑事訴訟法第504條第1項前段裁定移送本庭
    之事件，而依同條第2項之規定，免納裁判費，且迄至本院
    言詞辯論終結止，當事人並無其他訴訟費用之支出，自無諭
    知本件訴訟費用負擔之必要。又原告所為宣告假執行之聲請
    ，僅在促使法院為此職權之行使，本院自不受其拘束，仍應
    逕依職權宣告假執行，然本件既已依職權宣告假執行，自無
    再命原告提供擔保之必要。至原告之訴經駁回部分，其假執
    行之聲請即失所附麗，應併予駁回。
中　　華　　民　　國　　111 　年　　5 　　月　　4 　　日
                  士林簡易庭  法  官  黃雅君
　　　　　　　　　
以上正本係照原本作成。　　　　　　　
如不服本判決，應於判決送達後20日內，向本院提出上訴狀並應
記載上訴理由，如於本判決宣示後送達前提起上訴者，應於判決
送達後20日內補提上訴理由書（須附繕本）。
中　　華　　民　　國　　111 　年　　5 　　月　　4　　日
                              書記官  吳俊明